【裁判字號】    99,訴易,13
【裁判日期】    990727
【裁判案由】    損害賠償
【裁判全文】
臺灣高等法院高雄分院民事判決          99年度訴易字第13號
原      告  甲○○
被      告  乙○○
上列當事人間請求損害賠償事件，原告於刑事訴訟程序（本院99
年度交上易字第59號），提起附帶民事訴訟（本院99年度附民字
第15號），經刑事庭裁定移送，本院於民國99年7 月20日辯論終
結，判決如下︰
    主  文
被告應給付原告新台幣伍拾柒萬參仟貳佰肆拾元及自民國九十九
年五月二十七日起至清償日止，按年息百分之五計算之利息。
原告其餘之訴駁回。
    事實及理由
一、被告未於言詞辯論期日到場（於準備程序終結時表明不於言
    詞辯論期日到場），核無民事訴訟法第386 條各款所列情形
    ，爰依原告之聲請，由其一造辯論而為判決。
二、原告主張：被告未領有駕駛自小客車之執照，而於民國98年
    6 月6 日18時許，駕駛車號5V-3096 號自小客車，沿高雄市
    前鎮區○○○路由北往南方向行駛，行經該路與林森路路口
    欲左轉進入林森路時，竟疏未注意讓直行車先行即冒然左轉
    ，而撞及由伊所騎乘沿中華五路由南往北直行之車號XY5-85
    2 號重型機車，伊因而人車倒地，並受有顱底骨骨折、外傷
    性蜘蛛網膜下出血及硬腦膜下出血、左下頷骨骨折、臉及身
    體多處擦傷、硬膜外出血合併下顎骨折、右眉毛下撕裂傷、
    左耳前撕裂傷之傷害。被告刑事責任部分業經法院依過失傷
    害罪判處有期徒刑3 月確定。又伊因此而支出費醫療費用新
    台幣（下同）96,038元（含急救費及放射線費）、就診交通
    費用16,160元、看護費40,000元、無法工作損失278,405 元
    、機車修理費36,000元、營養品30,000元、牙齒及眼晴矯正
    費112,000 元、事故責任鑑定費2,000 元，且因精神上受有
    傷痛而得請求精神慰撫金25萬元（含家人部分5 萬元），合
    計860,603 元。爰依侵權行為之法律關係，提起本訴，並聲
    明求為命被告給付860,603 元及加計自起訴狀繕本送達翌日
    起算法定遲延利息之判決。
三、被上訴人則以：伊係於欲左轉時發生本件交通事故，而伊就
    此事故之發生雖有過失，但原告亦有過失，且原告請求之各
    項金額亦過高等語，資為抗辯。並聲明駁回原告之訴。
四、原告主張於上開時地發生本件交通事故並因而受有多處骨折
    傷害等情，為被告所不爭執，且有診斷證明書、交通事故現
    場圖、道路交通事故調查報告表、談話紀錄表及現場照片在
    卷可稽，此部分事實應可認為真實。被告雖抗辯原告亦有過
    失等語。然查，汽車行駛至交岔路口時，轉彎車應讓直行車
    先行，為道路交通安全規則第102 條第2 款前段所明定。而
    本件依被告所自陳在發生事故時係欲左轉，則依上開規定，
    其即應注意車前狀況並應讓直行車先行，然其並未注意即貿
    然左轉，致與直行騎乘機車之原告發生事故，則其就本件事
    故之發生為有過失，應甚明確。又上開肇事原因之歸屬事宜
    ，於刑事案理時經送請高雄市政府交通局車輛行車事故鑑定
    委員會鑑定結果，亦認定被告迴車時未注意其他車輛為肇事
    原因，原告無肇事原因，有該會鑑定意見書在卷可稽。雖該
    鑑定結果係認定事故係因被告迴車所致，與被告於本院審理
    時所稱係欲左轉而非迴車不符，但此係因被告於警詢係陳稱
    欲向左迴轉等語所致。然不論被告係欲向左迴轉或左轉，均
    應注其他直行車輛之行進，並讓直行車輛先行，故仍不影響
    被告過失責任之認定。至被告雖抗辯原告亦有過失，但並未
    提出任何證據以供本院審酌調查，且依上開鑑定結果及事故
    現場資料研判，亦無從認定原告有何過失情事，故被告此部
    抗辯，尚難採信。
五、又就原告得請求之賠償項目及金額是否准許，分述如下：
  (一)醫療費用部分：就原告主張急救費用2,200 元及醫藥費用78
    ,141元部分，被告並不爭執，且有原告提出之收據在卷可稽
    。經核其支出之項目，均屬原告治療受傷情狀所必要，應可
    准許。至放射線X 光支出5,000 元部分，被告雖表示並無必
    要，但本件原告受傷情狀為顱底骨骨折、外傷性蜘蛛網膜下
    出血及硬腦膜下出血、左下頷骨骨折等，衡其情節，亦有使
    用放射線X 光檢查之需求及必要，故此部分費用，亦應准許
    。故原告得請求之醫費用合計為85,341元。
  (二)看護費用4 萬元部分：本件原告受傷情狀包括多處骨折及硬
    腦膜下出血，已如前述，且其住院達18日，並有傷及視力及
    牙齒而需矯正，則其主張有請看護協助照顧日常生活起居，
    即屬合理且必要。又依其提出之看護費收據所載，係請求40
    日，每日1,000 元。本院經審酌原告受傷情狀，認此部分請
    求，應屬必要，金額亦屬合理，自應准許，被告認無必要，
    並不足採。
  (三)就診交通費16,160元部分：如前所述，原告之受傷情狀既有
    僱請看護協助照顧之必要，自無從自行騎車就醫，則其主張
    有僱車就診而支出交通費之必要，應可採信。又依其提出之
    收據所載，係至高醫及榮總就診，與其提出之醫療費用之收
    據所載醫院相符，且金額為每趟260 元及600 元，金額尚屬
    相當，而次數合計53趟，與其就診情況相較，並無額外給付
    情事，故其此部分請求，應予准許。被告抗辯不能請求，自
    不足採。
  (四)營養品3 萬元部分：此部分係屬原告為調養身體支出，衡其
    性質，並非屬醫療之必要費用，且並無任何醫囑為有必要之
    佐證，故此部分請求，尚難准許。
  (五)事故鑑定費2,000 元部分：原告此部分主張，業據提出收據
    為證，而鑑定本件事故責任歸屬，係原告為證明其有請求權
    之證據方法，性質上與取得醫院出具診斷證明書所支出之費
    用相同，自可准許。被告抗辯僅同意其中1,000 元，尚不足
    採。
  (六)牙齒重建及眼睛矯正112,000 元部分：原告就此部分雖提出
    診斷證明書證明牙齒及眼睛有治療及矯正之需求，但並未提
    出有支付費用之憑證以供本院審酌確有支出，則其此部分既
    尚無證據證明受有實際支出之損害，其現在即為請求，即難
    准許。
  (七)無法工作損失278,405 元部分：原告就此部分係請求5.7 個
    月，每月以48,843元計算，並提出台灣中油股份有限公司製
    作之97年度1 至12月之薪資扣繳憑單為證。依上開扣繳憑單
    所載，原告於97年度之薪資為586,127 元，平均每月為48,8
    43元，可見其於本件事故發生前，每月確有該收入，應屬可
    採，則其此部分主張，即屬有據。又原告請求5.7 個月部分
    ，依其受傷情狀包括身體多處骨折及硬腦膜下出血，且住院
    達18日，需人看護40日為斟酌，其主張5.7 個月無法正常工
    作，尚屬合理，故其此部分請求278,405 元，應予准許。被
    告抗辯金額過高，並不足採。
  (八)機車受損修理費36,000元部分：原告就此請求業據提出修理
    費用單據為證，且為被告所不爭執，而上開修理項目亦與照
    片所示機車受損之狀況相符，故此部分金額，應予准許。
  (九)精神慰撫金25萬元部分：原告此部分係自己部分請求20萬元
    ，家人部分請求5 萬元。其中家人5 萬元部分，因其家人並
    非本件事故之被害人，且亦無符合民法第195 條第3 項之要
    件，故此部分請求，無從准許。至原告自己部分，本院經斟
    酌原告為大學畢業，事故發生前在台灣中油公司任職，每月
    約有4.8 萬元之收入，名下尚無不動產；而被告為國小畢業
    ，目前並無工作，亦無不動產等情（除據兩造分別陳明外，
    亦有本院依職權調取之稅務電子閘門財產所得調件明細表在
    卷可稽) ，並斟酌本件事故發生之原因及原告受傷之情狀（
    包括住院期間及日後治療情狀），認原告請求之精神慰撫金
    20萬元，尚屬相當，應予准許。
  (十)依上所述，原告得請求之項目及金額分別為：醫療費用85,3
    41元、看護費用4 萬元、就診交通費16,160元、事故鑑定費
    2,000 元、無法工作損失278,405 元、機車受損修理費36,0
    00元及精神慰撫金20萬元，合計657,906 元。
六、又原告就本件交通事故，已經由強制汽車責任險受領理賠84
    ,666元，有其提出之國泰世紀產物保險股份有限公司保險理
    賠證明在卷可憑，此部分金額依強制汽車責任險第32條規定
    ，應予扣除，經扣除後，原告尚得請求之金額為573,240 元
    。
七、綜上所述，原告本於侵權行為之規定，請求被告給付之金額
    ，在573,240 元及自附帶民事訴訟起訴狀繕本送達翌日即99
    年5 月27日起至清償日止，按年息5%  計算利息之範圍內，
    為有理由，應予准許。逾此部分之請求，為無理由，應予駁
    回。又本件因命被告給付之金額未逾150 萬元，依民事訴訟
    法第466 條第1 項規定，不得上訴第三審，故一經本院判決
    即告確定。另本件為刑事附帶民事訴訟之案件，並無繳納裁
    判費之問題，故不為訴訟費用負擔之諭知，均併予說明。
八、據上論結：本件原告之訴為一部有理由，一部無理由，依民
    事訴訟法第385 條第1 項前段，判決如主文。
中    華    民    國    99    年    7     月    27    日
                            民事第一庭
                                審判長法官  黃金石
                                法      官  謝肅珍
                                法      官  林紀元
以上正本證明與原本無異。
本件不得上訴。
中    華    民    國    99    年    7     月    27    日
                                書  記  官  吳華榮

司法院資訊處製作；財團法人民間司法改革基金會備份。
